【裁判字號】    97,台上,799
【裁判日期】    970227
【裁判案由】    違反貪污治罪條例
【裁判全文】
最高法院刑事判決              九十七年度台上字第七九九號
上  訴  人  甲○○
            乙○○
上列上訴人等因違反貪污治罪條例案件，不服台灣高等法院高雄
分院中華民國九十六年十二月五日第二審更審判決（九十六年度
上更(二)字第二四五號，起訴案號：台灣高雄地方法院檢察署九十
年度偵字第一九五九五、一九五九六、一九五九七、二二三三一
號），提起上訴，本院判決如下：
    主  文
上訴駁回。
    理  由
按刑事訴訟法第三百七十七條規定，上訴於第三審法院，非以判
決違背法令為理由，不得為之。是提起第三審上訴，應以原判決
違背法令為理由，係屬法定要件。如果上訴理由書狀並未依據卷
內訴訟資料，具體指摘原判決不適用何種法則或如何適用不當，
或所指摘原判決違法情事，顯與法律規定得為第三審上訴理由之
違法情形，不相適合時，均應認其上訴為違背法律上之程式，予
以駁回。本件原判決撤銷第一審關於上訴人甲○○違背職務收受
賄賂及上訴人乙○○部分之科刑判決，改判論甲○○以連續有調
查職務之公務員，對於違背職務之行為，收受賄賂罪，處有期徒
刑十年二月，褫奪公權六年，所得財物新台幣（下同）二十八萬
元，應予追繳沒收，如全部或一部無法追繳時，應以其財產抵償
之；論乙○○以連續公務員，對於違背職務之行為，收受賄賂罪
，處有期徒刑五年六月，褫奪公權三年，所得財物二萬五千元，
應予追繳沒收，如全部或一部無法追繳時，應以其財產抵償之。
係依憑：甲○○之部分供述（承認於民國八十九年四月十五日至
九十年五月三十日期間，擔任高雄市政府警察局苓雅分局民權路
派出所<下稱民權路派出所>主管，於任內認識丙○○；及不否認
丙○○所經營之「儂儂集團」轄下理容院係經營容留及媒介女子
與他人為性交或猥褻之行為以營利之特種行業），證人丙○○（
證稱其為減少轄區派出所臨檢、取締，自八十九年四月至九十年
五月，按月交付甲○○賄款二萬元，共二十八萬元）、丁○○（
證述警察於查獲丙○○所經營之「儂儂集團」轄下理容院涉嫌妨
害風化犯行後，曾經通知民權路派出所到場支援）等人之證供，
並參酌民權路派出所轄區有違紀顧慮誘因場所名冊（「儂儂集團
」所屬「儂儂賓館」、「千里馬理容院＜負責人為丙○○胞姊戊
○○＞」列名其中）、高雄市政府警察局九十五年六月十六日高
市警行字第○九五○○四○二二二號函（證明甲○○負有配合臨
檢、取締色情場所及督導色情場所之擴大臨檢等業務之職權），
甲○○與丙○○、戊○○與丙○○間之通訊監察譯文（以上為甲
○○部分）；乙○○之部分供述（供認自八十九年四月起，擔任
高雄市政府警察局苓雅分局凱旋路派出所<下稱凱旋路派出所>主
管，因丙○○是義警顧問而認識；九十年五月十二日有到「儂儂
賓館」找丙○○胞弟己○○，後由己○○載回家）、證人丙○○
之證述（證稱乙○○擔任凱旋路派出所主管時，伊是該派出所顧
問而認識，乙○○知悉伊所經營之「儂儂集團」在該轄區內之「
冠天下理容名店」有僱用明眼人按摩，伊自八十九年十一月至九
十年三月乙○○調離主管職務之期間，按月交付乙○○賄款五千
元；九十年五月十二日乙○○到「儂儂賓館」要找伊，後由己○
○帶至伊住處，告知相關帳冊不要記載行賄警方之紀錄；嗣伊擬
將帳冊銷燬，因未及銷燬而被查扣），並參酌乙○○與丙○○、
丙○○與己○○（九十年五月十二日，丙○○指示己○○帶乙○
○至其住處見面）間之通訊監察譯文（以上為乙○○部分），以
及扣案之八十九年四月至九十五年間之帳冊（證人丙○○證稱通
訊監察譯文所載「僑賀仔」係警察之代稱，帳冊中△表示警察賄
款。以上為上訴人等共通部分）等證據資料而為論斷，已敘明其
所憑證據及認定之理由。而以上訴人等否認犯罪所持之辯解，如
何為不可採信，亦依卷證資料於理由內論駁綦詳。從形式上觀察
，原判決尚無足以影響判決結果之違背法令之情形存在。上訴人
等之上訴意旨略稱：丙○○於檢察官九十年十月十五日、同月十
六日訊問時供稱行賄上訴人等部分，未經具結，違反現行刑事訴
訟法第一百五十八條之三之規定，應無證據能力；又丙○○於第
一審九十一年六月二十四日雖以證人身分具結陳述，但該次期日
並未通知上訴人等到庭，致無法與丙○○對質詰問。原審再為傳
訊，因丙○○通緝而傳喚無著，則未經上訴人等對質詰問之該次
證詞，即應捨棄不得作為證據。原判決採為上訴人等有罪之依據
，有不適用同法第一百五十五條第二項法則及應調查而未調查證
據之違法等語。惟查：現行刑事訴訟法所規定之具結，於偵審程
序中固均有其適用，但應具結者僅限於證人、鑑定人之陳述，以
被告或共同被告身分所為之陳述則無具結之可言。又證人、鑑定
人之陳述，除依法有不得令其具結，或客觀上有不能受詰問之情
形外，固均應命其具結，並接受被告之詰問，始符合嚴格證明法
則之調查證據程序。然其中關於被告詰問證人、鑑定人之規定，
依刑事訴訟法第一百六十六條之規定，屬於人證之調查，與同法
第一百六十四條規定證物應提示辨認或告以文書要旨，第一百六
十五條所定筆錄文書應宣讀（交付閱覽）或告以要旨等物證之調
查，同屬調查證據程序之一環，無關乎證據能力有無之認定。證
人先前於偵審中已具結而未經被告詰問之陳述，應認係未經完足
調查之證據。基於當事人對於詰問權有處分權能之法理，此項詰
問權之欠缺，非不得於審判中再由被告行使以補正，而完足為經
合法調查之證據。本件檢察官於九十年十月十五日、同月十六日
係以共同被告身分訊問丙○○，有訊問筆錄可稽（見九十年度偵
字第一九五九七號卷第三九至四一、五四頁正反面），依上說明
，自無令其具結之問題。又證人丙○○於第一審既經具結陳述，
原判決復說明丙○○因案通緝，經傳拘無著之論據甚詳（見原判
決第八頁倒數第三、二行），自屬調查不能，尚與應於審判期日
調查之證據而未調查之違法有別，且符合客觀上有不能受詰問之
情形，原判決此部分之採證亦無違反嚴格證明法則之可言。上訴
意旨所指難認已符合首揭法定之第三審上訴要件，上訴人等之上
訴違背法律上之程式，均應予駁回。
據上論結，應依刑事訴訟法第三百九十五條前段，判決如主文。
中    華    民    國  九十七  年    二    月  二十七  日
                      最高法院刑事第十二庭
                          審判長法官  邵  燕  玲
                                法官  李  伯  道
                                法官  孫  增  同
                                法官  吳      燦
                                法官  李  英  勇
      本件正本證明與原本無異
                                      書  記  官
中    華    民    國  九十七  年    二    月  二十九  日
                                                      Ｑ

司法院資訊處製作；財團法人民間司法改革基金會備份。
